【裁判字號】    89,交抗,55
【裁判日期】    890930
【裁判案由】    聲明異議
【裁判全文】
臺灣高等法院臺南分院刑事裁定          八十九年度交抗字第五五號  Ａ
      抗  告  人
      即受處分人  甲  ○  ○
右抗告人因違反道路交通管理處罰條例案件，不服臺灣臺南地方法院八十九年度交聲
更字第五號裁定（中華民國八十九年九月三十日），提起抗告，本院裁定如左：
      主      文
抗告駁回。
      理      由
一、抗告意旨略以本件經原裁定法院查明台北市警察大隊製作之通知單漏未記載「應
    到案日期」及「應到案處所」有違法之嫌，惟舉發機關未依違反道路交通管理事
    件統一裁罰標準及處理細則」第十一條、第十四條、第二十六條及台北市妨害交
    通車輛處理辦法第七條規定填製通知單，應認舉發未完成，而逾道路交通管理處
    罰條例第九十條三個月時效規定而不得再舉發；且原裁決機關未依規定要求舉發
    單位補正，另行通知抗告人則參照行政程序法第一百十一條第七款、第一百十條
    第四項規定，原舉發亦不生效力；再者違反道路交通管理事件統一裁罰標準及處
    理細則第二十六條設有專屬管轄規定，即以駕駛人為處罰對象者移送駕籍地處罰
    機關處理，台北市交通事件裁決所未將本案移轉台南市處罰機關處理，顯然違法
    而無效；又原舉發機關可以依規定連續舉發卻選擇對人民權益損害最大的拖吊方
    式處理，有違比例原則，為此提起抗告，請求撤銷原裁定並為免罰之裁定云云。
二、原法院以受處分人甲○○於民國八十八年七月十一日上午九時五十五分許，駕駛
    車牌號碼ＡＵ─七六九七號自用小客車，於台北市○○○路○段一六一巷七十號
    對面，劃有紅線（禁止臨時停車）之路段停車等情，業據異議人於原審審理時自
    承無訛（八十九年三月十六日訊問筆錄參照），且有臺北市政府警察局交通警察
    大隊八十八年七月二十七日北市警交大三字第八八六三三五七一００號書函一紙
    附卷可稽，是異議人違反道路交通管理處罰條例第五十六條第一項第一款之事實
    ，應堪認定。惟依「違反道路交通管理事件統一裁罰標準及處理細則」第二條第
    二項之違反道路交通管理事件統一裁罰標準表，及同細則第四十一條之規定可知
    ，違反道路交通管理事件之裁罰標準，係以當事人接到違規舉發通知書後，「有
    無逾越到案日期繳納罰款及到案與否」，為設定裁決罰鍰數額之唯一準據；又應
    到案日期為接到通知單後之十五日內，道路交通管理處罰條例第九條第一項雖定
    有明文，然「違反道路交通管理事件統一裁罰標準及處理細則」第十四條則另定
    有：「填製通知單，對於應到案日期，得斟酌與該管機關距離之遠近，並得應被
    通知人之請求，決定其應到案之日期。但距舉發日不得少於五日或多於十五日。
    」之規定，顯見舉發通知單上之應到案日期，並非均為接到通知單後十五日內，
    而係依舉發單位視個案不同而載於舉發通知單上者為準。基此，行為人有無於到
    案日期前繳交罰鍰或到案與否，既對於行為人究應處以法定最低額或法定最高額
    罰鍰，具有絕對之決定性，故為保障違反道路交通管理事件行為人之權益，舉發
    單位自應於舉發通知單上，詳為記載「應到案日期」及「應到案處所」，俾行為
    人得遵期到案繳交罰款，或對其違規之行為有陳述、爭執之機會。然查，本件舉
    發單位即台北市政府警察局交通警察大隊，就異議人前開違規事件所製作之通知
    單，卻漏未記載「應到案日期」及「應到案處所」（見八十九年度交聲字第二九
    號交通事件卷宗第七頁、第八頁），而台北市交通事件裁決所就此疏漏亦未依循
    「違反道路交通管理事件統一裁罰標準及處理細則」第三十一條第一項之規定，
    加以審查並要求舉發單位補正，另行通知異議人，嗣後竟以異議人「因不依指定
    到案日期」到案為由，逕對異議人處以法定最高額一千二百元之罰鍰（參見卷附
    台北市交通事件裁決所八十八年十二月十七日所為之北市交裁車字第二二─九一
    七六四七號裁決書），顯見上開處分確有違法情形，因而將原處分撤銷，然因異
    議人於前開時、地違規停車之事實明確，是仍另為受處分人處罰鍰新臺幣六佰元
    之諭知。至異議人另辯稱：舉發通知單逾三個月不得舉發之規定云云，因查本件
    舉發通知單係於八十八年七月十一日，即異議人違規當日所製作，經核並無逾期
    情形，是異議人此部份異議理由，尚不足採。
三、查依「違反道路交通管理事件統一裁罰標準及處理細則」第二條第二項之違反道
    路交通管理事件統一裁罰標準表，及同細則第四十一條之規定可知，違反道路交
    通管理事件之裁罰標準，係以當事人接到違規舉發通知書後，「有無逾越到案日
    期繳納罰款及到案與否」，為設定裁決罰鍰數額之唯一準據；又應到案日期為接
    到通知單後之十五日內，道路交通管理處罰條例第九條第一項雖定有明文，然「
    違反道路交通管理事件統一裁罰標準及處理細則」第十四條則另定有：「填製通
    知單，對於應到案日期，得斟酌與該管機關距離之遠近，並得應被通知人之請求
    ，決定其應到案之日期。但距舉發日不得少於五日或多於十五日。」之規定，顯
    見舉發通知單上之應到案日期，並非均為接到通知單後十五日內，而係依舉發單
    位視個案不同而載於舉發通知單上者為準。基此，行為人有無於到案日期前繳交
    罰鍰或到案與否，既對於行為人究應處以法定最低額或法定最高額罰鍰，具有絕
    對之決定性，而違反道路交通管理事件之處罰為一行政秩序罰，其對於違規之行
    為人所為之處罰，顯然影響行為人之權利義務，性質上為負擔之行政處分，是其
    應有行政法基本原則之要求——即行政行為應遵循公正、公開與民主之程序，確
    保依法行政原則，以保障人民權益，增進人民對行政之信賴（此亦為行政程序法
    第一條開宗明義所揭示），故為保障違反道路交通管理事件行為人之權益，舉發
    單位自應於舉發通知單上，詳為記載「應到案日期」及「應到案處所」，俾行為
    人得遵期到案繳交罰款，或對其違規之行為有陳述、爭執之機會。然查，本件舉
    發單位即台北市政府警察局交通警察大隊，就抗告人前開違規事件所製作之通知
    單，卻漏未記載「應到案日期」及「應到案處所」（見八十九年度交聲字第二九
    號交通事件卷宗第七頁、第八頁），而台北市交通事件裁決所就此疏漏亦未依循
    「違反道路交通管理事件統一裁罰標準及處理細則」第三十一條第一項之規定，
    加以審查並要求舉發單位補正，另行通知抗告人，嗣後竟以抗告人「因不依指定
    到案日期」到案為由，逕對抗告人處以法定最高額一千二百元之罰鍰（參見卷附
    台北市交通事件裁決所八十八年十二月十七日所為之北市交裁車字第二二─九一
    七六四七號裁決書），顯見上開處分確有違法之嫌，抗告人執此指摘原處分不當
    ，尚非無由。原裁定因而將原處分撤銷，認抗告人於劃有紅線（禁止臨時停車）
    之路段停車違反道路交通管理處罰條例第五十六條第一項第一款之事實，堪予認
    定，因依道路交通案件處理辦法第二十條規定將原處分經聲明異議部分撤銷，並
    自為裁定處抗告人最低罰緩新台幣六百元，核無不合，抗告人仍執前詞指舉發程
    序有瑕疵云云，忽略法院認異議有理由時得自為裁定之規定，求為撤銷原裁定為
    無理由，應於駁回。
據上論斷，應依道路交通案件處理辦法第二十五條、刑事訴訟法第四百十三條前段裁
定如主文。
中    華    民    國      九十      年      一      月        十五      日
                                  臺灣高等法院臺南分院刑事第二庭
                                      審判長法官  游    明    仁
                                            法官  陳    清    溪
                                            法官  蘇    重    信
右正本證明與原本無異。
不得再抗告。
              法院書記官  李    珍    鳳
中    華    民    國      九十      年      一      月        十七      日


司法院資訊處製作；財團法人民間司法改革基金會備份。
